臺灣高雄地方法院刑事裁定
111年度撤緩更一字第1號
聲  請  人  臺灣高雄地方檢察署檢察官
受  刑  人  蔡伯顯



上列聲請人因受刑人違反毒品危害防制條例案件，聲請撤銷緩刑
之宣告（110年度執聲字第1424號），由本院110年度撤緩字第11
7號刑事裁定撤銷該緩刑宣告後，經臺灣高等法院高雄分院111年
度抗字第56號刑事裁定撤銷發回，本院裁定如下：
    主  文
聲請駁回。
    理  由
一、聲請意旨略以：受刑人蔡伯顯前因違反毒品危害防制條例之
    販賣第二級毒品案件，經臺灣臺南地方法院以108年度訴字
    第601號判決判處有期徒刑2年，緩刑5年，緩刑期間付保護
    管束，並應向公庫支付新臺幣10萬元，向檢察官所指定之政
    府機關、政府機構、行政法人、社區或其他符合公益目的之
    機關或團體，提供240小時之義務勞務（聲請意旨漏載支付
    公庫及提供義務勞務之部分，應予補充），於民國108年10
    月21日確定在案（下稱前案）。惟受刑人於緩刑付保護管束
    之期間內即109年10月22日20時45分許為警採尿回溯120小時
    內之某時許，更犯毒品危害防制條例之施用第二級毒品案件
    ，經臺灣高雄地方檢察署（下稱高雄地檢署）檢察官以110
    年度毒偵字第40號為緩起訴處分，並於110年5月18日確定（
    下稱後案）。是受刑人之行為已違反保安處分執行法第74條
    之2第1款、第2款在保護管束期間內，未保持善良品行、應
    服從檢察官及執行保護管束者命令事項之規定，情節重大。
    是受刑人有保安處分執行法第74條之3第1項所定得撤銷緩刑
    宣告之情形，爰依刑事訴訟法第476條規定，聲請撤銷緩刑
    宣告等語。
二、按「受緩刑之宣告而有下列情形之一，足認原宣告之緩刑難
    收其預期效果，而有執行刑罰之必要者，得撤銷其宣告：②
    緩刑期內因故意犯他罪，而在緩刑期內受六月以下有期徒刑
    、拘役或罰金之宣告確定者」（刑法第75條之1 第1 項第2 
    款參照）。此條項採裁量撤銷主義，賦予法院撤銷與否之權
    限，所謂「足認原宣告之緩刑難收其預期效果，而有執行刑
    罰之必要」，法官應依職權本於合目的性之裁量，妥適審酌
    受刑人所犯前後數罪間，關於法益侵害之性質、再犯之原因
    、違反法規範之情節是否重大、受刑人主觀犯意所顯現之惡
    性及其反社會性等情，是否已使前案原為促使惡性輕微之被
    告或偶發犯、初犯改過自新而宣告之緩刑，已難收其預期之
    效果，而確有執行刑罰之必要。次按「受保護管束人在保護
    管束期間內，應遵守左列事項：①保持善良品行，不得與素
    行不良之人往還。...」、「受保護管束人違反前條各款情
    形之一，情節重大者，檢察官得聲請撤銷保護管束或緩刑之
    宣告」（保安處分執行法第74條之2 第1 款、第74條之3 第
    1 項參照）。又前開保安處分執行法第74條之3第1項所謂「
    情節重大」之要件，當從受刑人自始是否真心願意接受緩刑
    付保護管束所應遵守之事項，或於緩刑期間內是否顯有遵守
    之可能而故意違反、無正當事由拒絕遵守等情事而言，考量
    受刑人違反應遵守事項之情形，依比例原則綜合衡酌原宣告
    之緩刑是否難收其預期之效果，而有執行刑罰之必要，資以
    決定該緩刑宣告是否應予撤銷，況撤銷保護管束或緩刑之宣
    告，對於受刑人權益影響甚鉅，是否確屬「情節重大」，仍
    應依據個案及具體情形決定，從嚴審酌保安處分執行命令之
    達成與宣告緩刑之目的，足見有保護管束處分已不能收效之
    情形而有執行刑罰之必要，始足當之。
三、經查：
  ㈠受刑人因犯前案而受有如上之科刑及附負擔之緩刑宣告，前
    案並於108年10月21日確定，緩刑期間自108年10月21日起至
    113年10月20日止，嗣於緩刑付保護管束期間即109年10月22
    日20時45分許為警採尿回溯120小時內之某時許，更犯後案
    ，並於110年5月18日經高雄地檢署檢察官為緩起訴處分確定
    等情，有前案判決書、後案緩起訴處分書及臺灣高等法院被
    告前案紀錄表附卷可稽，是此部分事實首堪認定。
  ㈡保安處分執行法第74條之2第2款部分：
    本件聲請書並未記載受刑人有何具體不服從檢察官及執行保
    護管束者命令之行為，且高雄地檢署之觀護人於其簽呈上記
    載受刑人於保護管束期間報到正常等語，又依卷內事證，亦
    未見受刑人有何其他違反檢察官及執行保護管束者命令之情
    形，故尚難認受刑人具有違反保安處分執行法第74條之2 第
    2 款情事且情節重大，是聲請人以保安處分法第74條之3 第
    1 項聲請撤銷緩刑宣告，尚嫌速斷，此部分之聲請為無理由
    。
  ㈢保安處分執行法第74條之2第1款部分：　　
　⒈查受刑人於緩刑付保護管束之期間、距前撤緩案僅8 月之時
    間，即再犯與前原因案相同之施用第二級毒品之後案；又觀
    受刑人於後案警詢時之供述：我是109 年10月初，透過網路
    聊天室向他人購買等語，可知其於後案所施用之第二級毒品
    係其主動向販毒者即素行不良者聯繫以購得，尚難認受刑人
    有符合「保持善良品行，不得與素行不良之人往還」之要件
    。
　⒉然高雄地檢署就後案部分，認經該署指定醫療機構評估，受刑
    人適合接受毒品戒癮治療，故而參酌刑法第57條各款所列事項
    及公共利益之維護，認以緩起訴處分為適當（緩起訴期間1年
    ，自110年5月18日起至111年5月17日止），以勵自新，此有
    該署檢察官110年度毒偵字第40號緩起訴處分命令通知書附
    卷可參。是受刑人雖於緩刑期間有再度施用毒品之情事，然
    高雄地檢署就後案部分，衡量相關犯罪情節後，認以緩起訴
    處分即屬妥適，且受刑人於後案緩起訴處分期間，均有遵期
    履行完成戒癮治療之執行，並於期滿前查無再犯等得撤銷緩
    起訴處分之情事，亦有緩起訴處分報結報告書、緩起訴處分
    案件處遇報告等在卷為憑，則被告後案所為雖未符合「保持
    善良品行，不得與素行不良之人往還」，但既然所犯後案未
    達需以起訴後判處罪刑施以制裁之程度，並完成戒癮治療之
    執行，緩起訴期間內更查無再次施用之紀錄而潔身自好，實
    難認已達「情節重大」之程度，本院依比例原則綜合衡酌上
    情，認原宣告之緩刑尚無難收其預期之效果而有執行刑罰必
    要之情形。
　㈣從而，檢察官前開聲請，尚難准許，應予駁回。
四、爰依刑事訴訟法第220條，裁定如主文。
中　　華　　民　　國　　111 　年　　9 　　月　　14　　日
                  刑事第十二庭  法　官  姚億燦
以上正本證明與原本無異。
如不服本裁定，應於送達後5日內，向本院提出抗告狀。
中　　華　　民　　國　　111 　年　　9 　　月　　14　　日
                                書記官  李欣妍